【裁判字號】    95,上易,632
【裁判日期】    951114
【裁判案由】    公共危險
【裁判全文】
臺灣高等法院高雄分院刑事判決         95年度上易字第632號
上  訴  人  臺灣高雄地方法院檢察署檢察官
被      告  乙○○
                    達地址）
            甲○○
                    達地址）
上列上訴人因被告等公共危險案件，不服臺灣高雄地方法院95年
度易字第646 號中華民國95年7 月12日第一審判決（起訴案號：
臺灣高雄地方法院檢察署95年度偵字第3110號），提起上訴，本
院判決如下：
     主  文
上訴駁回。
     理  由
一、公訴意旨略以：被告乙○○、甲○○受僱於科竣工程有限公
    司，在高雄市○○區○○路與大勇路路口高雄捷運O2車站北
    側LUO04 上行隧道工地進行隧道柔性接頭安裝工程，於民國
    94年9 月6 日13時39分許，在上開工地電焊突出之角鐵時，
    應注意以電焊焊接鋼骨、鐵架產生之高溫熔渣，具有體積小
    、重量輕、易燃等特性，有飄散引燃周圍可燃或易燃物品，
    釀成火災之危險，應負防止高溫熔渣引起火災之義務，依當
    時狀況又無何不能注意之情事，竟疏於注意，任令電焊鐵架
    所產生之高溫熔渣飄散掉落，不以為意，致有部分高溫熔渣
    由上址落入隧道工地底部之聚乙烯苯泡綿堆放處所而引燃該
    易燃物，致生公共危險，因認被告乙○○、甲○○均涉有刑
    法第175 條第3 項之失火罪嫌云云。
二、本件公訴人認被告乙○○、甲○○涉犯上開之失火罪嫌，無
    非以被告2 人均坦承於上揭時、地，使用乙炔切除角鐵作業
    時，因使用乙炔產生之火星，飄散點燃聚乙烯苯泡棉，以致
    引發本件火勢之事實，而證人鄧儀欽證述被告2 人使用乙炔
    引燃聚乙烯苯泡棉，以及現場照片6 張、高雄市政府消防局
    火災原因調查報告書1 份為其主要論據。經訊據被告2 人固
    不否認於上揭時間，受僱於科竣工程有限公司，而在高雄市
    鹽埕區○○路與大勇路路口高雄捷運O2車站北側LUO04 上行
    隧道工地進行隧道柔性接頭安裝工程時，因施工地點有一突
    出之角鐵，妨礙工程之施工，被告乙○○遂持乙炔切除該突
    出之角鐵，被告甲○○則在旁協助敲擊水泥塊，並持木板阻
    擋因使用乙炔所產生之火星，四處飄散，卻未移除聚乙烯苯
    泡棉，以致飄散之火星引燃聚乙烯苯泡棉之事實，惟均堅決
    否認有何失火犯行，一致辯稱：我們使用乙炔所產生之火星
    ，飄散引燃在旁之聚乙烯苯泡棉，但乙○○隨即持滅火器撲
    火，且火勢燃燒迅速，約40至50秒之間，聚乙烯苯泡棉即已
    燃燒殆盡，且工地周圍均為鋼筋、水泥，火勢無法繼續燃燒
    ，施工地點雖在地下，惟因工地腹地空曠，通風良好，火勢
    引起之煙霧雖大，但均迅速向上竄升，故現場施工人員，均
    無任何人員因此受到嗆傷，應無致生公共危險等語。
三、按犯罪事實應依證據認定之，無證據不得認定犯罪事實；又
    又不能證明被告犯罪者，應諭知無罪之判決，刑事訴訟法第
    154 條第2 項、第301 條第1 項分別定有明文。次按刑法第
    175 條第3 項之公共危險罪，屬於具體危險犯，須行為人燒
    毀物品之結果導致具體之公共危險，亦即其行為須現實上已
    對於不特定多數人之生命、身體、財產造成威脅，方足當之
    ；經查：
  (一)被告2 人對於證人即當日施工工頭鄧儀欽於警詢中所為之陳
    述，明知具有刑事訴訟法第159 條規定，不得為證據之情事
    ，卻遲至言詞辯論終結前，均未聲明異議，依法自應視為被
    告同意證人鄧儀欽於警詢中所為之陳述，得作為證據，本院
    審酌證人鄧儀欽於前述警詢中所為陳述作成時之狀況，並無
    意志不自由或遭警員非法取供之情事，因認適當，依刑事訴
    訟法第159 條之5 第1 項之規定，為傳聞法則之例外，應有
    證據能力。
  (二)被告2 人當日在高雄市○○區○○路與大勇路路口高雄捷運
    O2車站北側LUO04 上行隧道工地，進行隧道柔性接頭安裝工
    程時，因有角鐵突出，而依鄧儀欽之指示，由被告乙○○持
    乙炔，予以割除，被告甲○○則在一旁敲剁該突出角鐵周圍
    之水泥塊，再持木板阻擋使用乙炔產生之火星飄散他處，惟
    被告乙○○使用乙炔切割該突出之角鐵時，因使用乙炔所產
    生之火星，仍然飄散點燃聚乙烯苯泡棉而引發火勢等情，業
    據被告乙○○、甲○○供承不諱，核與證人即該處工地之隧
    道組副主任周祿卿、施工工頭鄧儀欽、高雄市政府消防局科
    員許清發證述屬實，並有現場照片6 張、高雄市政府消防局
    火災原因調查報告書1 份在卷可佐，自堪認定。
  (三)依據美國消防協會（National Fire Safety Association）
    NFPA51B 規範及美國能源部（U.S. Department of Energy
    ）條例EH-91-3 所列切割作業安全防護措施標準及方法：「
    可允許動火作業及警告區域內，所有的可燃燒物質都必須移
    除；若無法移除，則必須覆蓋防火毯或是設立水障（即覆蓋
    一塑膠防水布於不移除之可燃物上，並噴灑不致影響作業的
    水層於其上）」，此有行政院勞工委員會勞工安全衛生研究
    所95年4 月18日研安字第0950001793號函1 紙附卷可參，而
    被告乙○○於上揭時、地，使用乙炔切割突出之角鐵時，並
    未將可燃燒之聚乙烯苯泡棉移除，或在聚乙烯苯泡棉上覆蓋
    防火毯，或覆蓋塑膠防水布於聚乙烯苯泡棉，並噴灑水層於
    其上，以防範使用乙炔所逸散之火星，引燃聚乙烯苯泡棉等
    情，除經被告乙○○、甲○○供承在卷外，並經證人周祿卿
    、鄧儀欽證述明確，堪認聚乙烯苯泡棉之所以引燃，係因被
    告2 人疏未採取防範引燃聚乙烯苯泡棉之必要安全防護措施
    ，即行使用乙炔進行切割角鐵之作業所致，從而，被告2 人
    就引燃聚乙烯苯泡棉乙事，均具有過失，固堪認定。
  (四)惟依勞工安全衛生教育訓練規則第13條之規定：「雇主對以
    乙炔熔接裝置或氣體集合裝置從事金屬之熔接、切斷或加熱
    作業人員，應使其接受特殊作業安全衛生教育訓練」。證人
    鄧儀欽就應如何正確使用乙炔，以防範使用乙炔引燃火災乙
    節，係證稱：「（問：使用乙炔有無標準作業程序？）答：
    此次疏失應該是沒有用防火布去遮蓋」、「（問：工作場所
    有無規定使用乙炔要用防火布？）答：沒有這樣規定」、「
    （問：怎麼知道使用乙炔要用防火布？）答：以前的工作經
    驗得來的」等語（見原審95年度簡字第1686號卷第37至38頁
    ）；證人周祿卿則係證稱：「（問：使用乙炔有無任何注意
    事項？）答：現場要動火的話，需要準備滅火器」等語（見
    同上卷第38頁），因鄧儀欽係施工工頭，證人周祿卿則為該
    工地之隧道組副主任，已如前述，其等2 人均為科竣工程有
    限公司之幹部，卻對在工地使用乙炔進行切割作業時，應先
    採取何種防範措施乙事，彼此見解，互不一致，顯見科竣工
    程有限公司並未就施工人員在工地應如何正確施用乙炔，進
    行統一規範，且未對所屬工人施以必要之教育訓練，以致鄧
    儀欽與周祿卿就如何於工地正確使用乙炔一事，各自依憑自
    身之經驗為陳述，而無統一之標準答案。審酌被告乙○○之
    最高學歷為小學2 年肄業，被告甲○○則為國小畢業，此有
    記載被告2 人教育程度之警詢筆錄2 份在卷可攷，被告2 人
    之智識能力不高，且未經訓練，以致當日使用乙炔進行切割
    突出角鐵時，疏未採取將可燃物質之聚乙烯苯泡棉移除，或
    覆蓋防火布於聚乙烯苯泡棉上等防護措施，是本件火勢之發
    生，除被告2 人具有過失外，科竣工程有限公司未依勞工安
    全衛生教育訓練規則第13條之規定，對所屬可能使用乙炔進
    行作業之人員，進行教育訓練，以及現場施工工頭鄧儀欽未
    指示、確認被告2 人移除聚乙烯苯泡棉或在其上覆蓋防火毯
    之前，即容許被告2 人使用乙炔進行作業，亦均難辭其咎。
  (五)被告乙○○、甲○○使用乙炔點燃聚乙烯苯泡棉之地點，係
    位於高雄市○○區○○路與大勇路路口高雄捷運O2車站北側
    地下隧道之施工工地，該工地周圍均係鋼筋結構之設施，除
    聚乙烯苯泡棉外，並無其他可供燃燒之物質，且工地範圍廣
    大，並配置有抽風機設備，空氣流通順暢，而本件點燃聚乙
    烯苯泡棉所引發之火勢，僅持續約40至50秒，引燃聚乙烯苯
    泡棉因所產生之煙霧，均向上飄散，以致現場施工之任何人
    員，均未有吸入煙氣而嗆傷等情，則經被告乙○○供稱：「
    （問：現場除了聚乙烯苯泡棉外，有無其他可燃物品？）答
    ：沒有，旁邊都是水泥、鋼筋」、「（問：火勢是否很大？
    ）答：沒有很大，但燒得很快，大約40秒就燒完了」、「（
    問：在地下工作時有無使用例如抽風機等機械？）答：有」
    、「（問：是否會因燃燒泡棉導致地下道內空氣燃燒殆盡？
    ）答：不會，那個地方很大」、「（問：當日聚乙烯苯泡棉
    燃燒時，該工地有幾個工人在那裡？）答：10幾個」、「（
    問：當日燃燒時間約多久？）答：50秒」、「（問：當日該
    工地有無人遭煙嗆傷？）答：沒有」、「（問：當日煙不是
    很大嗎，為何沒有被嗆到？）答：那是在地下，煙會往上飄
    ，沒有往四周擴散」等語綦詳，核與證人鄧儀欽證稱：「（
    問：現場除了泡棉外，有無其他可燃燒、冒煙的東西？）答
    ：幾乎沒有，只有鐵與水泥」等語；證人周祿卿證稱：「現
    場有要動火的話，需要準備滅火器」、「（問：當時有無準
    備？）答：當時現場有」、「（問：現場除了聚乙烯苯泡棉
    外，還有無其他可燃物品？）答：沒有」、「（問：現場有
    何物品遭燒毀？）答：聚乙烯苯泡棉遭燒毀」等語；證人許
    清發證稱：「（問：除了聚乙烯苯泡棉遭燒毀外，還有無其
    他物品遭燒毀？）答：沒有」、「（問：現場聚乙烯苯泡棉
    數量是否很多？）答：燒毀的只有1 平方公尺，其他的我們
    到達現場時沒有看到」、「（問：現場除了聚乙烯苯泡棉外
    ，有無其他可燃物品？）答：沒有，只有聚乙烯苯泡棉」等
    語相符。且由卷附現場照片顯示，施工地點四周均為鋼筋、
    水泥結構之設施，與被告乙○○及證人鄧儀欽、周祿卿、許
    清發證述情節相互吻合，是本件因點燃聚乙烯苯泡棉所引發
    之火勢，並無延燒而危及不特定多數人之生命、身體、或財
    產之可能，且本件點燃聚乙烯苯泡棉之燃燒時間短暫，火勢
    所生之煙霧，復向上飄散，不致為周圍施工人員吸入而致遭
    受嗆傷之危險。參酌證人周祿卿證稱：施工現場配置有滅火
    器可供滅火，當日點燃聚乙烯苯泡棉所引發之火勢，為現場
    施工人員可以控制之範圍等語，堪認本件因點燃聚乙烯苯泡
    棉所引發之火勢，僅因係源自捷運工地，且案發當時，因燃
    燒聚乙烯苯泡棉所產生之煙霧，大量向上竄升，以致引發民
    眾之關切，而緊急通報消防局前往處理，然因案發地點可供
    燃燒之物質，僅有聚乙烯苯泡棉，以致燃燒時間不長，施工
    單位現場復配置有滅火器可供使用，而無繼續燃燒之可能，
    益證被告乙○○、甲○○使用乙炔，以致點燃聚乙烯苯泡棉
    之行為，客觀上並無對不特定多數人之生命、身體或財產法
    益造成威脅，即無致生公共危險之具體危險，而與刑法第17
    5 條第3 項之構成要件有間。
  (六)綜上所述，公訴人所舉之證據，僅能證明被告乙○○、甲○
    ○於上揭時、地，在使用乙炔進行切割突出角鐵之作業前，
    疏未採取必要之防護措施，以致點燃在旁之聚乙烯苯泡棉而
    引發本件火勢之事實，並不足以證明被告乙○○、甲○○使
    用乙炔點燃聚乙烯苯泡棉，有何致生具體公共危險之情形，
    是被告2 人在該工地引燃聚乙烯苯泡棉，既然並未致生具體
    之公共危險，揆諸前揭說明，被告所為尚不該當刑法第175
    條第3 項失火罪之構成要件，本件要屬不能證明被告2 人犯
    罪。
四、原審因而為被告乙○○、甲○○2 人無罪之諭知，經核尚無
    不合，公訴人上訴意旨，猶執陳詞，指摘原判決不當，為無
    理由，應予駁回。
據上論斷，應依刑事訴訟法第368條，判決如主文。
本案經檢察官彭南雄到庭執行職務。
中    華    民    國    95    年    11    月    14    日
                  刑事第七庭    審判長法  官  黃憲文
                                      法  官  邱明弘
                                      法  官  孫啟強
以上正本證明與原本無異。
不得上訴。
中    華    民    國    95    年    11    月    15    日
                                      書記官  施耀程


司法院資訊處製作；財團法人民間司法改革基金會備份。
